臺灣高等法院刑事裁定
110年度毒抗字第1576號
抗  告  人  
即  被  告  楊勝  




上列抗告人即被告因違反毒品危害防制條例案件，對臺灣臺北地
方法院110年度毒聲字第914號，中華民國110年10月26日裁定（
聲請案號：臺灣臺北地方檢察署110年度毒偵字第3227、3228、3
229號、110年度聲觀字第811號）提起抗告，本院裁定如下：
    主  文
抗告駁回。
    理  由
一、原裁定意旨略以：抗告人即被告甲○（下稱被告）於㈠民國10
    9年12月2日17時50分許回溯72小時內之某時許，在臺北市中
    正區某公園，以燒烤玻璃球方式施用第二級毒品甲基安非他
    命1次；㈡110年2月27日晚間某時許，在臺北市西門町附近某
    飯店，以前揭方式施用第二級毒品甲基安非他命1次；㈢110
    年3月1日15時45分許回溯96小時內之某時許，在不詳地點，
    以不詳方式施用第二級毒品甲基安非他命1次，且被告為警
    查獲當時經採尿送驗，檢驗結果均呈甲基安非他命、安非他
    命陽性反應，又被告前因施用毒品案件，經臺灣臺北地方檢
    察署（下稱臺北地檢署）檢察官以106年度毒偵字第1410號
    為附命戒癮治療之緩起訴處分確定，嗣於108年9月26日緩起
    訴處分期滿未經撤銷而執行完畢，有本院被告前案紀錄表附
    卷可參，足見被告前未曾因施用毒品案件，經法院裁定觀察
    、勒戒或強制戒治，依毒品危害防制條例第20條第1項觀察
    勒戒處分執行條例第3條第1項等規定，即應再施以觀察、勒
    戒。是檢察官聲請令被告入勒戒處所觀察、勒戒，核無不合
    ，應予准許。
二、按犯毒品危害防制條例第10條之罪者，檢察官應聲請法院裁
    定，或少年法院（地方法院少年法庭）應先裁定，令被告或
    少年入勒戒處所觀察、勒戒，其期間不得逾2月，同條例第2
    0條第1項定有明文。又按毒品危害防制條例第24條第1項，
    採行「觀察、勒戒」與「緩起訴之戒癮治療」並行之雙軌模
    式，並無「緩起訴之戒癮治療」應優先於「觀察、勒戒」的
    強制規定。毒品危害防制條例規定之觀察、勒戒處分，係一
    種針對受處分人將來之危險所為預防、矯正措施之保安處分
    ，目的係為斷絕施用毒品者之身癮及心癮，並屬強制規定。
    而該觀察勒戒之程式，僅於下開可排除適用外：1.依據毒品
    危害防制條例第24條第1項規定，於檢察官先依刑事訴訟法
    第253條之1第1項、第253條之2之規定，為附命完成戒癮治
    療之緩起訴處分時，不適用之；2.或犯第10條之罪者，於犯
    罪未發覺前，自動向行政院衛生署指定之醫療機構請求治療
    ，醫療機構依據毒品危害防制條例第21條第1項規定，免將
    請求治療者送法院或檢察機關等情；其餘就初犯或觀察勒戒
    、強制戒治執行完畢3年後再犯施用毒品罪之行為人，犯毒
    品危害防制條例第10條之罪者，檢察官即應向法院提出聲請
    裁定其入勒戒處所觀察、勒戒，且凡經檢察官聲請，法院亦
    僅得依法裁定令入勒戒處所執行觀察、勒戒，以查其是否仍
    有施用毒品傾向，並據以斷定幫助受處分人徹底戒毒之方法
    ，尚無自由斟酌以其他方式替代之權，亦無因受處分人之個
    人或家庭因素而免予執行之餘地。
三、抗告意旨略以：被告若入監將失去工作及居住地，被告父母
    已不在，又無兄弟姐妹可協助，請讓被告以戒癮治療代替觀
    察勒戒云云。
四、經查：
  ㈠被告基於施用第二級毒品甲基安非他命之犯意，於㈠109年12
    月2日17時50分許回溯72小時內之某時許，在臺北市中正區
    某公園，以燒烤玻璃球方式施用第二級毒品甲基安非他命1
    次，嗣於109年12月2日16時15分許，搭乘友人邱俊嵐騎乘之
    車牌號碼000-000號普通重型機車，行經新北市板橋區環河
    西路4段新北橋下橋處時，為警查獲並扣得安非他命吸食器1
    只；㈡110年2月27日晚間某時許，在臺北市西門町附近某飯
    店，以前揭方式施用第二級毒品甲基安非他命1次，嗣於110
    年2月28日5時15分許，在臺北市○○區○○○路0段00號前，為警
    查獲並扣得玻璃球吸食器碎片；㈢110年3月1日15時45分許回
    溯96小時內之某時許，在不詳地點，以不詳方式施用第二級
    毒品甲基安非他命1次，嗣於110年3月1日14時35分許，在新
    北市○○區○○路0段00號前，為警查獲並扣得分裝勺1支、吸食
    軟管1條等事實，關於㈠、㈡部分，業據被告於偵查中均坦承
    不諱（見毒偵字第800卷第23至25頁），並有檢體採證同意
    書、新北市政府警察局受採集尿液檢體人姓名及檢體對照表
    、台灣檢驗科技股份有限公司109年12月15日濫用藥物檢驗
    報告、勘查採證同意書、台灣尖端先進生技醫藥股份有限公
    司110年3月16日濫用藥物檢驗報告、臺北市政府警察局偵辦
    毒品案件尿液檢體委驗單、交通部民用航空局航空醫務中心
    110年3月12日航藥鑑字第0000000號毒品鑑定書附卷可參（
    見毒偵字第1391卷第14至16頁，毒偵字第624號卷第47頁、
    第83頁、第87頁、第99頁），足徵被告任意性自白確與事實
    相符，其上開㈠、㈡施用第二級毒品之犯行，堪以認定；另被
    告雖否認㈢施用第二級毒品犯行，辯稱：110年3月1日15時45
    分許在新北市政府警察局三重分局三重派出所為警採尿送驗
    前有施用毒品，就是如前開㈡部分施用第二級毒品甲基安非
    他命1次云云。惟查，被告如前開㈡所載犯行，係於110年2月
    27日晚間某時許在臺北市西門町附近某飯店施用第二級毒品
    甲基安非他命後，嗣於110年2月28日7時30分許經警採尿送
    驗，驗出之甲基安非他命陽性反應濃度為每毫升9410奈克，
    有勘查採證同意書、臺北市政府警察局偵辦毒品案件尿液檢
    體委驗單、臺灣尖端先進生技醫藥股份有限公司110年3月16
    日濫用藥物檢驗報告附卷可稽（已如前述）；而被告因㈢所
    示於110年3月1日15時45分許為警採尿送驗，驗出之甲基安
    非他命陽性反應濃度為每毫升44195奈克，有新北市政府警
    察局三重分局調查筆錄、新北市政府警察局受採集尿液檢體
    人姓名及檢體編號對照表、台灣檢驗科技股份有限公司110
    年3月12日濫用藥物檢驗報告在卷可考（見毒偵字第1710號
    卷第8至10頁、第19頁、第37頁），較被告前於110年2月28
    日7時30分許為警採尿送驗之甲基安非他命濃度顯著升高，
    顯見被告體內甲基安非他命濃度於110年2月28日7時30分許
    後仍持續上升，足認被告於110年2月28日7時30分許為警採
    尿送驗後，至110年3月1日15時45分許為警採尿送驗前之期
    間，仍有施用甲基安非他命，是被告所辯自無足採。綜上，
    堪認被告有㈠至㈢施用第二級毒品甲基安非他命之犯行。又被
    告前未曾因施用毒品犯行受觀察、勒戒處分，此有本院被告
    前案紀錄表在卷可稽，被告前未曾因施用毒品案件，經法院
    裁定觀察、勒戒或強制戒治，雖被告前經106年度毒偵字第1
    410號為附命戒癮治療之緩起訴處分確定，並履行完畢，有
    本院被告前案紀錄表附卷可佐，而依最高法院110年度台上
    字第2096號判決意旨，不論戒癮治療是否執行完畢，均難認
    與觀察、勒戒或強制戒治之執行可相比擬，且不因其間是否
    另犯施用毒品罪經起訴、判刑或執行而有不同。從而，聲請
    將被告送勒戒處所觀察、勒戒，核無不合，應予准許。
  ㈡按毒品危害防制條例之觀察、勒戒規定，係一種針對被告將
    來之危險所為預防、矯正措施之保安處分，目的係為斷絕施
    用毒品者之身癮及心癮，核與刑罰執行之目的不同，並屬強
    制規定，除於毒品危害防制條例第21條第1項所稱犯同條例
    第10條之罪者，於犯罪未發覺前，自動向行政院衛生福利部
    指定之醫療機構請求治療，醫療機構免將請求治療者送法院
    或檢察機關之情形外，只要違反毒品危害防制條例第10條之
    規定者，檢察官即應向法院提出聲請裁定其入勒戒處所觀察
    、勒戒。另毒品危害防制條例第24條第1項亦明定：本法第2
    0條第1項之程序，於檢察官先依刑事訴訟法第253條之1第1
    項、第253條之2之規定，為附命完成戒癮治療之緩起訴處分
    時，不適用之。是除檢察官審酌個案情形，依同法第24條第
    1項為附命完成戒癮治療之緩起訴處分，可排除適用觀察、
    勒戒之程序外，凡經檢察官聲請，法院僅得依法裁定令入勒
    戒處所執行觀察、勒戒，以查其是否仍有施用毒品傾向，並
    據以斷定幫助被告徹底戒毒之方法，尚無自由斟酌以其他方
    式替代之權。又所謂戒癮治療計畫，係法務部基於防制毒品
    危害之刑事政策與毒品危害防制條例第24條鑑於對於若干施
    用毒品者若僅施以徒刑不足以斷絕毒癮之規範本旨，乃令檢
    察機關與行政院衛生福利部合作，由檢察官審酌個案情形，
    援引毒品危害防制條例第24條，改以緩起訴處分方式轉介毒
    品施用者前往醫療院所治療。故是否給予被告為附命完成戒
    癮之緩起訴處分，乃屬檢察官之職權，法院尚不得越俎代庖
    ，裁定命檢察官為緩起訴處分，則檢察官既向原裁定法院聲
    請裁定將被告送勒戒處所觀察、勒戒，法院僅能依法審核檢
    察官之聲請是否合法有理由而為准駁之裁定，尚無從命檢察
    官為附命完成戒癮治療之緩起訴處分或自為命被告至醫療院
    所完成戒癮治療之裁定。又被告前因施用毒品案件，經臺北
    地檢署檢察官以106年度毒偵字第1410號為附命戒癮治療之
    緩起訴處分確定，甫於108年9月26日履行完成，竟於3年內
    再3次施用毒品，顯見戒癮治療難收其實效。至被告之家庭
    狀況、工作、經濟等因素，均非法院裁定要否令被告入勒戒
    處所觀察、勒戒所應審酌之事由，自難以被告個人因素而執
    為免予觀察、勒戒執行之理由。
　㈢綜上所述，原審認抗告人施用第二級毒品甲基安非他命3次犯
    行明確，依毒品危害防制條例第20條第1項觀察勒戒處分執
    行條例第3條第1項之規定，裁定將抗告人送勒戒處所觀察、
    勒戒，經核並無違誤，抗告意旨猶執前詞提起抗告，為無理
    由，應予駁回。
據上論斷，應依刑事訴訟法第412條，裁定如主文。
中　　華　　民　　國　　110 　年　　11　　月　　30　　日
                  刑事第九庭    審判長法　官  潘翠雪
                                      法　官  俞秀美
                                      法　官  陳俞婷
以上正本證明與原本無異。
不得再抗告。
                                      書記官  李政庭
中　　華　　民　　國　　110 　年　　11　　月　　30　　日